臺灣桃園地方法院刑事判決　　　　　　　 96年度易字第187號
公　訴　人　台灣桃園地方法院檢察署檢察官
被　　　告　甲○○
　　　　　　　　　　　之1
上列被告因竊盜案件，經檢察官提起公訴（台灣桃園地方法院檢
察署95年度偵字第20233 號），本院判決如下：
    主  文
甲○○共同竊盜，處有期徒刑捌月。
    事  實
一、甲○○於民國94年8 月25日某時，因至桃園縣八德市（起訴
    書誤載為桃園市○○○路○段與興豐路之路口附近，見該路
    口空地處停放有信承營造股份有限公司所有且在該公司負責
    人乙○○管領中之車牌號碼為S6-138號之自用小貨車1 輛，
    外觀陳舊，遂認已停放該處一段時日，縱未得所有人同意將
    之拖離該處竊取變賣亦不會遭查獲，而認有機可乘，便向以
    拖吊拋錨事故車輛為業之友人丙○○告知上情，並共同基於
    意圖為自己不法所有之犯意聯絡，由丙○○於當日下午某時
    ，駕駛車牌號碼為092-QE號之拖吊車前往搭載甲○○，再由
    甲○○帶領，於同日下午3 時許一同乘坐該拖吊車抵達該小
    貨車停放地點，再由丙○○以所駕駛之吊車將該小貨車拖吊
    而起，以此方式竊取得手後，二人隨即離開現場（丙○○所
    犯竊盜罪另經本院以95年易字第561 號判處有期徒刑7 月，
    於96年4 月30日經台灣高等法院以96年度上易字第358 號駁
    回丙○○之上訴而告確定）。嗣於同日下午3 時15分許，丙○○及甲○○共乘上開拖吊車拖吊該小貨車行經桃園縣桃園
    市○○路與樹仁一街之路口時，為乙○○當場發現乃自後追
    趕並報警處理，終於同日下午3 時30分許，為警在桃園縣桃
    園市○○路與建明街之路口查獲，而知上情。
二、本案經乙○○訴由桃園縣政府警察局桃園分局報告台灣桃園
    地方法院檢察署檢察官偵查起訴。
    理  由
一、訊據被告甲○○對於上開時地與丙○○共同以上揭拖吊方式
    竊取本案小貨車之犯罪事實，均坦承不諱（本院卷第60頁、
    第61頁），核與證人即告訴人乙○○於警詢中之供述相符，
    並有卷附贓物認領保管單1 紙、S6-138號貨車及092-QE號吊
    車之車籍作業系統查詢認可資料各1 紙（乙○○之警詢筆錄
    、贓物認領保管單、及車籍作業系統查詢認可資料，均經被
    告同意作為證據，本院審酌該證據作成時之情形，以之作為
    本案認事基礎核屬適當，依刑事訴訟法第159 條之5 第1 項
    之規定，自有證據能力）、現場照片2 張、S6-138號貨車及
    092-QE號吊車之照片各2 張在卷可資佐證，可認被告自白與
    事實相符，堪信為事實。
二、公訴意旨認被告係夥同丙○○與另一名真實姓名年籍均不詳
    之成年男子，由該不詳男子搜尋適宜車輛，由丙○○駕駛其
    所有之拖吊車，由甲○○下手行竊，該三人遂以此犯意聯絡
    及行為分擔，共同竊取本案小貨車得手，即被告係結夥三人
    共犯本案竊盜罪。然查：
  (一)被告於94年8 月25日為警查獲時固供稱：當日下午2 時許我
    約丙○○在桃園縣桃園市○○路「家樂福」見面，本來要到
    桃園縣中壢市拖吊廢棄車輛，行駛至桃園縣八德市○○路○
    段與興豐路口，發現路旁有1 位久未見面之朋友，攔下我與
    丙○○的車子，並說路旁有一輛馬自達貨車，請我幫忙拖吊
    ，並拿1,000 元給我，要我先將車輛先拖至空地後，再與我
    聯絡，我遂叫丙○○將該貨車吊走，但我沒有該友人之電話
    及聯絡方式等語（台灣桃園地方法院檢察署94年偵字第
    18211 號卷第19頁）。另於94年11月28日檢察官訊問時亦供
    稱：當天我自桃園縣中壢市折返時，剛好在八德市○○路及
    興豐路口附近碰到委託人，該人在路口揮手，我與丙○○就
    停下來，該人表示有本案馬自達貨車要報廢，並拿1,000 元
    給我，要我們把該廢車先拖至桃園市後火車站附近的建國公
    園內空地，我則將該1,000 元全額拿給丙○○等語（同上卷
    第39頁至第40頁）。依此被告警詢及檢察官偵查中之供述，
    本案係因被告在路邊偶遇友人將其攔下，表示請被告幫忙處
    理本案小貨車之報廢拖吊事宜，被告遂依該友人指示，要求
    同車之丙○○將此小貨車拖離原地它去，並將該友人支付之
    1,000 元報酬全額交予丙○○收領。依此被告供詞，姑不論
    該第三人與被告及丙○○間，是否確有竊取本案小貨車之犯
    意聯絡，惟被告及丙○○拖吊本案小貨車之原因，全係因該
    路邊偶遇之第三人之要求使然，即本案似存在該不詳男子與
    被告及丙○○共同參與竊取本案小貨車之犯行。
  (二)然被告於本院準備程序及審判中對上開竊車過程則改稱：我
    是經由丙○○之帶領開始做廢車回收及拖吊行業，都是由我
    去找報廢車後，再告知丙○○，丙○○告訴我假如看到廢車
    又找不到車主，就回去跟他說，由丙○○決定拖吊。本案就
    是我先看到該部小貨車，經詢問附近鄰人均不知道車主是誰
    ，就跟丙○○說，丙○○表示要去拖吊，事成後給我1,000
    元，當日下午我就與丙○○直接去吊，根本就沒有所謂去中
    壢折返、或在路上遇到我朋友要我去拖吊等事，我在警詢及
    檢察官偵查中陳述之上揭受路旁偶遇友人之指示始前往拖吊
    之過程，都是丙○○所捏造，再要求我向警方如此陳述，以
    不供出丙○○確有參與本案，而丙○○又表示我在台灣苗栗
    地方法院（下稱苗栗地院）審理中之與他共犯之竊盜案件至
    多被判有期徒刑6 月，也可易科罰金，他說會幫我支付罰金
    ，我因顧及人情，遂依丙○○之要求說出此謊言，但嗣後丙○○竟未幫我支付罰金，我不願再為他扛下本罪等語（本院
    卷第55頁至第56頁）。亦即，本案竊車過程係先由被告對外
    搜尋適宜車輛，經告知丙○○，並由丙○○決定前往拖吊後
    ，被告及丙○○二人再於當日下午一同駕駛拖吊車前往上址
    將本案小貨車吊走。而非被告及丙○○在車上先見一被告友
    人招手，該友人再請被告幫忙拖吊本案貨車，並承諾支付
    1,000 元之報酬後，再轉由被告指示丙○○將該貨車拖吊它
    處，此係丙○○為求脫罪所捏造之謊言，並要求被告為如此
    供述。由上可見關於該第三人共犯是否確實存在乙節，被告
    於警詢及偵查中之供述，與其於本院審判中之供述，已然不
    同。
  (三)而證人即本案共犯丙○○固到庭證稱：我原本從事環保及廢
    棄車回收之工作，後來認識被告甲○○，向我請教從事廢車
    處理之工作（本院卷第54頁），被告沒有拖吊車，因此有時
    由我介紹拖吊車給他使用（本院卷第47頁）。案發當日我原
    本與甲○○要去中壢拖另一台車，後來車主來電向甲○○表
    示有事需改期，我們就折返回八德市，後來在興豐路附近看
    到有一個年輕人向被告招手，我停車後，由被告下車與該名
    年輕人接洽談拖吊車的問題，待被告上車後，便告訴我介壽
    路與興豐路口有一台報廢車，要我去拖至建國公園停放，拖
    至定位後被告再給我1,000 元之酬勞，在此之前，我不知道
    要去拖本案小貨車。我們到了該路口附近一個工地，裡面有
    一台車，被告告訴我是那台車，我就下車去拖，該年輕人當
    時也在該工地外的路邊，被告也下車跟該年輕人聊天。我進
    去拖車時沒看到該貨車有懸掛車牌，而我從事環保工作已有
    一段時間，如果沒有廢棄車之證明文件，我不會擅自處理。
    本案貨車我曾向被告詢問車籍資料或相關文件，被告向我表
    示他會處理，我就依其指示前去拖車，但尚未到建國公園即
    遭查獲，故還沒拿到該報酬等語（本院卷第46頁至第49頁）
    。即證人丙○○係證稱當日除伊與被告二人外，確實有一被
    告友人要求伊與被告共同前往拖吊本案貨車。而其過程，係
    丙○○與被告本依原訂計畫赴中壢拖另一台車，後來被告接
    獲該車車主來電表示需改期，伊與被告遂返回八德市○○○○○路時見一男子向被告揮手與被告商洽拖吊車輛，被告上
    車後再告知丙○○，要丙○○前往介壽路與興豐路口附近之
    工地內拖吊本案貨車至建國公園停放。亦即，丙○○之所以
    會去拖吊本案貨車，全因受該路邊第三人委託及被告甲○○
    之指揮，而非伊故意竊取。
  (四)然查，丙○○於94年8 月25日與被告一同為警查獲時，於警
    詢中卻供稱：我從事汽車拋錨事故拖吊行業，今日係因被告
    甲○○來電向我表示有報廢車（即指本案貨車）要拖吊，「
    並與我約定時間、地點及拖吊價格後」，我就前去載被告至
    八德市○○路○段與興豐路路口拖吊本案貨車，價格是
    1,000 元等語（台灣桃園地方法院檢察署94年偵字第18211
    號卷第23頁）。嗣經員警告知同時遭查獲之被告係供稱係因
    一位友人在路邊攔車，表示本案貨車需拖吊，經被告與之商
    洽，始與丙○○共同前去拖吊本案車輛等語，並詢問丙○○
    是否有見到該位友人後，丙○○亦稱：當時我在專心拖吊該
    部貨車，並未注意有此人存在等語（同上偵卷第23頁）。依
    此，被告與丙○○二人並非在前往原定拖吊路途中，因被告
    之友人在路邊招手攔車，進而與被告商洽後，被告才上車要
    求丙○○前往拖吊，而係被告先行搜尋並選定本案貨車後，
    再去電丙○○相約前往拖吊，此即與丙○○於本院中上開證
    述之案情緣由及過程，完全不同且相互矛盾。而倘被告與丙○○係在前往原定拖吊它車之路途中，因路旁某人招手攔車
    並與被告商洽後，被告始復行上車並指示丙○○改變原定計
    畫，前往拖吊本案貨車等情，確屬事實，則該第三人之存在
    及攔車過程，對丙○○自身而言，核屬非常有利之重要事項
    ，縱有可能因時間經過久遠而記憶不清，然於查獲當日為警
    立時詢問時，必會立即向警方說明此情，絕無可能毫不知悉
    或全然遺忘。而今關此重要情節，丙○○於查獲當日警詢中
    竟隻字未提，足見本案貨車是否確因被告友人先於路旁攔車
    與被告商洽後，丙○○始依被告及該友人之指示前往拖吊乙
    情，其真實性已然可疑。
  (五)嗣丙○○於94年11月28日檢察官偵查中，竟又一反上開警詢
    說詞，改稱：當日是被告打電話給我，跟我說有廢棄車要拖
    吊，他原本說要去中壢，可是後來沒有去，在去中壢的路上
    看到有人招手叫被告，被告下車跟該人說話，上車後就跟我
    說八德有廢棄車要先拖吊，我就依被告指示前往拖吊本案貨
    車，被告給我的報酬是1,000 元等語（同上偵卷第38頁），
    可見丙○○此時始和盤托出為警查獲後立時詢問時從未供出
    之該路旁攔車之被告友人，是此情節是否係因該時丙○○已
    然知悉被告之警詢供述內容後，為求相互應合以達脫罪目的
    ，始為如此供述，即非無疑。而被告因另案竊盜犯行為苗栗
    地院審判中，就本案之竊盜犯行經檢察官函送苗栗地院併辦
    （嗣經該院認與審判中之竊盜犯行無裁判上一罪關係而退回
    檢察官另行處理，始再經檢察官起訴），丙○○就該移送併
    辦部分即本案之案情過程，於95年8 月8 日在苗栗地院審判
    中，亦證稱：當天原本被告要去中壢拖另一部車，在往中壢
    的路上，到了八德市○○路時，有位被告認識的人對被告揮
    手，要我停車，被告便下車與該男子談，表示有輛車要請被
    告幫忙拖吊，報酬為1,000 元，在整個路途上，我沒有印象
    被告有與其他人連絡等語（台灣苗栗地方法院94年簡上字第
    36號卷第125 頁）。即丙○○係先約同被告至中壢拖吊另部
    廢棄車輛，嗣在路途中見路旁之被告友人招手攔車，經被告
    下車與該友人洽商，再上車指示丙○○前往拖吊本案車輛。
    惟此情節與上開丙○○自己於警詢中所供，係被告先在電話
    中告知伊有本案貨車可供拖吊，伊再與被告聯繫好時間地點
    後，再出發接同被告共同前往拖吊等經過，已然不同。再觀
    諸丙○○就此過程係證稱：「我們行駛到廣福路時，被一位
    他（即被告）認識的人攔下，他叫我停車，他並且下車與對
    方交談」；「（檢察官問：你們究竟是要往中壢路上被攔下
    ，還是要折回桃園路上被攔下？）答：要去中壢的路上被攔
    下」；「（檢察官問：整個車程中，被告還有無與其他人電
    話聯絡？）答：沒有印象」；「（檢察官問：當天為何無故
    折回？）答：因為中途被人攔車要拖車」；「（檢察官問：
    這樣是否會失信於中壢車主？）答：被告說中壢的車主臨時
    要改時間，那是他（指被告）上車時跟我說的」；「（檢察
    官問：他（指被告）上車時跟你說的，是指何時跟你說的？
    ）答：（被告）上車後，在路上他有打電話給中壢車主聯絡
    ，說臨時要改變時間」（均見同上苗栗地院卷第125 頁至第
    126 頁）。依上揭證述內容，姑不論丙○○對當日被告究有
    無以電話聯絡該所謂「中壢之廢車車主」乙事，前後所述已
    有不一，且依丙○○所述，其過程應為：丙○○與被告依原
    定計畫前往中壢地區拖吊另部廢棄車輛之路上，途經八德市
    ○○路時，偶見一位被告認識之友人攔車，被告下車與之洽
    談後再上車，並要丙○○改變方向，前往拖吊本案貨車，被
    告旋再去電該中壢廢棄車之車主，表示因臨時有事，故要更
    改時間。亦即，被告二人係先因他人路旁攔車表示有本案貨
    車需拖吊，才改變原定計畫前往拖吊，被告始再以電話與該
    「中壢車主」聯絡表示需改期。然此又與丙○○上揭於本院
    審判中所證稱之過程，即伊與被告往中壢拖吊另部廢棄車時
    ，在路上被告接獲該車主電話表示需改期後，始折返，途經
    八德市○○路時，才發現被告一位友人在路旁攔車表示本案
    貨車需拖吊等情，全然不同。綜上，可見證人丙○○關於是
    否有該第三人即被告友人之存在，及該被告友人參與本案之
    前後經過等節，前後供述毫不相同，且相互矛盾，再經本院
    訊問何以差異甚大時，丙○○又無法清楚說明原委，僅空泛
    表示時間已久故不復記憶，孰能置信。該路邊攔車之「第三
    人」應係被告及丙○○二人為求脫免竊盜罪責，始先後於警
    詢及檢察官偵查中捏造而來之卸責謊言，毫無足採。參諸被
    告於94年8 月25日警詢中，即表示係因在路邊見友人攔車表
    示需拖吊本車，始與丙○○共犯本案，相對於此，丙○○於
    警詢中卻從未供出路旁人士攔車之情事，而係在內勤檢察官
    偵訊時及案發後三月餘即同年11月28日之檢察官偵查中，始
    供出在警詢中從未出現之路旁攔車之被告友人，可見丙○○
    應係見被告於警詢中之供述後，始再於檢察官偵查中改變初
    供，以與被告供詞相互應合已達脫罪目的，自不足信。綜前
    各節，本案非但根本沒有所謂「被告與丙○○原定先往中壢
    拖吊廢棄車，再經該車車主向被告表示需改期始折返」之事
    ，亦根本無該路旁招手攔車之第三人之存在，丙○○上揭於
    本院中所為證述，顯係謊言，不足採信。本案係被告先於94
    年8 月25日當天致電丙○○表示有本案貨車可以拖吊，二人
    旋約定時間、地點及1,000 元之拖吊價格後，再由丙○○駕
    駛拖吊車前往接載被告，再一同前往以拖吊方式竊取本案貨
    車，至堪認定。
三、查被告行為後，刑法及刑法施行法部分條文業經修正公布，
    並均於95年7 月1 日施行。修正後刑法第2 條第1 項之規定
    ，係規範行為後法律變更所生新舊法律比較適用之準據法，
    於修正後刑法施行後，應適用修正後刑法第2 條第1 項規定
    之「從舊從輕」之原則為比較；修正後刑法第2條 第2 項，
    則為同條第1 項之特別規定，於修正後刑法施行後，關於非
    拘束人身自由之保安處分，應依修正後刑法第2 條第2 項之
    規定，適用裁判時之法律。又修正後刑法第35條，乃刑之重
    輕之法定次序與標準，應適用裁判時之修正後刑法第35條之
    規定。修正後刑法第2 條第1 項係採「從舊從輕」原則，適
    用最有利於行為人之法律。既曰法律，自較刑之範圍為廣；
    除法律有特別規定者（如修正後刑法第2 條第2 項非拘束人
    身自由之保安處分適用裁判時法，修正後刑法施行法第9 條
    之3 規定之情形），應依其規定；或事關執行之緩刑之宣告
    ，或犯罪在刑法修正施行前，自首在刑法施行後之自首部分
    ，或程序之規定（程序從新，如刑法第40條沒收宣告之程序
    規定），應適用裁判時之修正後刑法之規定外；依修正後刑
    法第2 條第1 項比較時，應就「罪、刑」有關之共犯、未遂
    犯、連續犯、牽連犯、結合犯以及累犯加重、自首減輕暨其
    他法定加減原因（如身分加減）與加減例等一切情形，綜其
    全部之結果而為比較後，予以整體適用，不能割裂而分別適
    用有利益之條文。關於易科罰金之折算標準、易服勞役之折
    算標準及期限、罰金與死刑是否併予執行、多數有期徒刑定
    應執行之刑時之最高刑期之限制等之修正，事涉行為人易刑
    折算標準金額之多寡與期限之長短及定執行刑時能否就罰金
    刑併予執行或有期徒刑定應執行之刑時最高度之限制，亦均
    屬依修正後刑法第二條第一項所應比較適用法律之範圍。拘
    束人身自由之保安處分，並非屬修正後刑法第2 條第2 項規
    定應適用裁判時法之範圍，除有特別規定者外，亦屬應依修
    正後刑法第2 條第1 項比較適用之法律；從刑附屬於主刑，
    除法律有特別規定者外，依主刑所適用之法律（以上參考最
    高法院95年5 月23日刑事庭第8 次會議決議及最高法院24年
    上字第4634號、24年上字第5292號、27年上字第2615號判例
    ）。茲就與本案有關且於為刑之宣告前須先行及連帶確定應
    如何適用之法律修正情形列述如下：
  (一)修正前刑法第28條原規定「二人以上共同實施犯罪之行為者
    ，皆為正犯」，經修正為「二人以上共同實行犯罪之行為者
    ，皆為正犯」，即將共同正犯限縮僅於「實行」階段始有其
    存在。
  (二)修正前刑法第33條第5 款規定「罰金：（銀元）1 元以上。
    」，復依罰金罰鍰提高標準條例第1 條前段規定提高為10倍
    ，折算新臺幣為30元；修正後刑法第33條第5 款規定「罰金
    ：新臺幣1,000 元以上，以百元計算之。」；次查，刑法分
    則各條文所定之罰金刑，其幣別原為「銀元」，又倘非屬72
    年6 月26日至94年1 月7 日間新增或修正之條文，所定罰金
    數額並依罰金罰鍰提高標準條例第1 條前段規定提高為10倍
    ，惟依95年6 月14日修正公布、同年7 月1 日施行之刑法施
    行法第1 條之1 ：「中華民國94年1 月7 日刑法修正施行後
    ，刑法分則編所定罰金之貨幣單位為新臺幣。94年1 月7 日
    刑法修正時，刑法分則編未修正之條文定有罰金者，自94年
    1 月7 日刑法修正施行後，就其所定數額提高為30倍。但72
    年6 月26日至94年1 月7 日新增或修正之條文，就其所定數
    額提高為3 倍。」，即現行刑法中，有關於罰金刑之計算單
    位及其最低度刑之規定已有修正，自屬法律變更。
  (三)經綜合適用修正前、後之罪、刑相關規定予以比較，修正後
    之規定顯非較修正前之規定對被告有利，因之，依現行即修
    正後刑法第2 條第1 項前段規定，自應整體適用修正前刑法
    之有關規定，合先敘明。
四、核被告所為，係犯刑法第320 條第1 項之竊盜罪。被告與丙○○間，有犯意聯絡及行為分擔，應論以共同正犯。公訴人
    認被告所犯為刑法第321 條第1 項第4 款之結夥3 人加重竊
    盜罪，惟本件除被告及甲○○外，並無證據證明尚有他人共
    同參與竊盜，已如前述，是起訴法條尚有未洽，然因基本社
    會事實相同，自應依刑事訴訟法第300 條之規定變更起訴法
    條。本院審酌被告甫於94年1 月28日，在苗栗縣苗栗市水源
    里水流娘「全國加油站」後方，以相同之拖吊手法竊取羅建
    謀所有之TADANO牌全吊車，尚未得手之際，即為警當場查獲
    （被告因該案所犯之竊盜未遂罪，業於95年9 月12日經苗栗
    地院判處有期徒刑6 月確定），此有上揭台灣高等法院被告
    前案紀錄表及苗栗地院94年簡上字第36號判決書1 份即明，
    然於查獲後不知悔悟，竟於同年8 月25日以相同手法再犯本
    案，顯然不知悔改，蔑視法律，且其手法係隨機拖吊他人停
    放路邊車輛，對一般社會大眾財產安全造成相當危害，是量
    刑不宜過輕。另衡其竊得財物為81年出廠、3455C.C 汽缸容
    量、載重3.08公噸之小貨車，此觀前揭該車之車籍作業系統
    查詢認可資料所載即明，參酌所有人乙○○警詢時所述，該
    車於被竊當時之市價約30,000元，價值尚非甚高，另其於本
    院審判中已坦認犯行，於警詢中又自承教育程度為高中肄業
    ，可見智識程度非低等一切情狀，量處如主文所示之刑，以
    示警懲。
五、據上論斷，應依刑事訴訟法第299 條第1 項前段、第300 條
    ，修正後刑法第2 條第1 項前段，刑法第320 條第1 項，修
    正前刑法第28條，罰金罰鍰提高標準條例第1 條前段，判決
    如主文。
本案經檢察官郝中興到庭執行職務。
中　　華　　民　　國　　96　　年　　6 　　月　　 7　　日
              刑事第十一庭審判長法　官  蔡榮澤
                                法  官  蕭世昌
                                法  官　紀凱峰
上正本證明與原本無異。
如不服本判決，應於判決送達後10日內向本院提出上訴狀（應附
繕本），上訴於臺灣高等法院。
                                書記官  邱仲騏
中　　華　　民　　國　　96　　年　　6 　　月　　 7　　日
附錄本案論罪科刑之法條：
中華民國刑法第320條第1項
（普通竊盜罪、竊佔罪）
意圖為自己或第三人不法之所有，而竊取他人之動產者，為竊盜
罪，處 5 年以下有期徒刑、拘役或 5 百元以下罰金。
